【裁判字號】    97,抗,273
【裁判日期】    970624
【裁判案由】    聲明異議
【裁判全文】
臺灣高等法院臺中分院民事裁定      97年度抗字第273號
抗  告  人
即 共有 人  乙○○
送達代收人  甲○○
上列抗告人因債權人丙○○○○資產管理股份有限公司與債務人
曾正仁間請求給付票款強制執行事件，抗告人不服台灣台中地方
法院95年執字第68441號中華民國95年5月5日第一審裁定，提起
抗告，本院裁定如下：
    主  文
抗告駁回。
抗告程序費用由抗告人負擔。
    理  由
一本件抗告人向原審法院聲明異議意旨略以：抗告人僅就本件拍
  賣土地之其中一筆即如附表編號4即地號183-47土地有共有權
  ，依法（土地法第34條之l)僅對該地號土地有優先承買權。抗
  告人業於民國（下同）97年4月3日具狀聲明異議，表明不願連
  同其他土地一併購買之意，仍請原審法院民事執行處對該聲明
  異議狀依法裁定，以符法制為盼。原審法院民事執行處97年4
  月22日下午3時30分許執行調查筆錄內載: 法官諭知優先權人
  如依拍賣條件併買，應於97年5月2日前對拍定人提起優先承買
  權訴訟，逾期視為捨棄優先承買權乙節。抗告人至感驚異而不
  能接受，因抗告人本意就不願依拍賣條件併買，且自始無捨棄
  優先承買權之意，爰對上開筆錄上所載法官之諭知，依法聲明
  異議，對原審法院駁回其異議，表示不服，提起本件抗告。
二經查，本件拍賣債務人所有如附表所示之土地時，業已參酌卷
  附之地籍圖謄本，考量該社區業已規劃各自之建地即如附表編
  號l、2、3、5、6，而編號4之土地連同同段183-4則為該社區
  ○道路用地（見地藉圖），為免將來編號4土地若單獨予以拍
  賣，且准由共有人單獨優先承買，將造成業已規劃為建地即編
  號l、2、3、5、6之土地無路可通行之窘境，故於拍賣公告內
  載明「三、本件土地地目均為「林」，使用分區為「山坡地保
  育區」，使用地類別為「丙種建築用地」，無三七五租約，查
  封現況為雜木林地。其中土地4為拍賣應有部分，債務人未現
  實占用，於拍定後不點交，但共有人有優先承買權，且依地籍
  圖顯示土地4，似為日後開發供社區通行之用地，共有人欲主
  張優先承買權時，應連同前揭土地一併購買。」之條件。嗣本
  件於97年2月l9日由謝見義 (持分40/100)、劉銀汗 (持分40/
  100)、羅嘉君（持分20/100)三人共同以4,308,000元予以拍定
  。經原審通知共有人後，抗告人於97年4月3日聲明異議表示其
  僅願承買其中編號4之土地，而不願依原審法院公告之拍賣條
  件承買其餘之五筆土地，經原審法院於97年4月22日訊問後，
  並當庭諭知「法官諭知優先權人如依拍賣條件併買，應於97年
  5月2日前對拍定人提起優先承買權訴訟，逾期視為捨棄優先承
  買權」等語。惟屆期抗告人仍未對拍定人提起訴訟，而聲明異
  議。是原審業已就本件拍賣條件予以公告，而共有人又不願意
  依公告之拍賣條件予以承買，而原審傳訊後業已明確說明訂定
  拍賣條件之考量情況，而抗告人又不願依拍賣條件承買全部土
  地，則其聲明異議為無理由，原審予以駁回，尚無不合。抗告
  意旨謂本案於97年3月4日接獲台中地方法院民事執行處中院彥
  民執95執八字第68441號執行通知，通知抗告人即優先權人乙
  ○○得優先承買地號為台中縣太平市○○段183之47號、地目
  林地、面積2379平方公尺之共有土地，抗告人於97年3月12日
  具狀聲明願為優先承買，惟台中地方法院復於97年3月26日來
  函通知，欲優先承買需連同其他五筆土地一併購買，並早已於
  97年2月19日由買受人謝見義、劉銀汗、羅嘉君等三人得標買
  受，此舉實有損抗告人之法定權益，與土地法第34條之1規定
  相違，即擅自變更「優先承買權」之法律要件，難令人昭服云
  云。然本院認原審法院審酌本件拍賣債務人所有如附表所示之
  土地時，業已參酌卷附之地籍圖謄本，考量該社區業已規劃各
  自之建地即如附表編號l、2、3、5、6，而編號4之土地連同同
  段183-4則為該社區○道路用地，為免將來編號4土地若單獨予
  以拍賣，且准由共有人單獨優先承買，將造成業已規劃為建地
  即編號l、2、3、5、6之土地無路可通行之窘境，故原審於斟
  酌當地社區經濟發展需要及公共利益後依職權於拍賣公告附上
  述條件，核與法規定並無不合，本件抗告為無理由，應予駁回
  。
據上論結，依民事訴訟法第495條之1、第449條第1項、第95條、
第78條，裁定如主文。
中    華    民    國    97    年    6     月    24    日
                  民事第四庭    審判長法  官  黃斐君
                                      法  官  陳蘇宗
                                      法  官  黃永祥
以上正本係照原本作成。
再為抗告應以適用法規顯有錯誤為理由，並經本院之許可，該許
可以原裁定所涉及之法律見解具有原則上之重要性者為限。
如提起再抗告者應於裁定送達後十日內向本院提出抗告理由狀（
須按照他造人數附具繕本）並繳納抗告裁判費新臺幣壹仟元，同
時委任律師或具有律師資格之關係人為代理人。
                                      書記官  陳信和
中    華    民    國    97    年    6     月    25    日
                                                      Ａ


司法院資訊處製作；財團法人民間司法改革基金會備份。
